臺灣臺中地方法院刑事判決　　　　　　 94年度交訴字第155號
公　訴　人　台灣台中地方法院檢察署檢察官
被　　　告　甲○
　　　　　　　　　　　10號
上列被告因公共危險案件，經檢察官提起公訴（九十四年度偵字
第14157號)被告於本院準備程序時就犯罪事實為有罪之陳述，本
院合議庭裁定適用簡式審判程序，判決如下：
    主  文
甲○駕駛動力交通工具肇事，致人受傷而逃逸，處有期徒刑柒月
。緩刑參年。
被訴過失傷害部分，公訴不受理。
　　犯罪事實
一、甲○於民國九十四年六月二日十六時四十分許，駕駛車號
    ９１２０－ＬＨ號自小客車，沿台中市○○○街快車道往文
    心路方向行駛，途經同路與漢成六街交岔路之有號誌管制之
    交岔路口，理應注意車輛行駛時，駕駛人應注意車前狀況，
    隨時採取必要之安全措施，且駕駛人駕駛汽車，應遵守道路
    交通標誌、標線、號誌之指示。而依當時情形，視距良好，
    路面無障礙物，又無不能注意之情事，竟疏於注意，於通過
    上開交岔路口時，未留意車道上之車輛及當時交通號誌燈已
    轉為紅燈應為停車等候之指示，適乙○○騎乘車號ＨＫ６－
    ０４６號重型機車，沿北平路往漢成六街方向行駛，見號誌
    燈為綠燈逕已行至上開交岔路口，因甲○不顧當時華美西街
    上之號誌燈為紅燈仍為闖越，且見狀避煞不及，不慎擦撞上
    開機車之左後車尾，致乙○○人、車倒地，受有身體多處擦
    挫傷、頸部扭傷等傷害（傷害部分已於審理中撤回告訴）。
    甲○駕車肇事致乙○○受傷後，竟未下車察看救護傷患或報
    警處理，竟另行起起意肇事逃逸之犯意，旋即加速往文心路
    方向逃逸。嗣因路人記下上開車輛車號而經警循線查獲。
二、案經乙○○訴由臺中市警察局第六分局報告檢察官偵查起訴
    。
    理  由
甲、有罪部分：
一、右揭肇事逃逸之犯罪事實，已據被告甲○於審理中供認不
    諱，核與告訴人乙○○指訴之情節相符，並有道路交通事故
    現場圖、調查報告表（一）（二）、談話記錄表、臺中市○
    ○○○○道路交通事故肇事逃逸追查表、臺中市第六分局交
    通事故補充資料表、中國醫藥大學附設醫院診斷證明書及照
    片十四張等附卷可稽。按汽車駕駛人駕駛汽車肇事致人受傷
    或死亡，應即採取救護或其他必要措施，並向警察機關報告
    ，不得駛離或逃逸，道路交通管理處罰條例第六十二條定有
    明文。又因道路交通事故之發生，常非於己之鄰親家里，時
    有告救不能情事，乃科以肇事者須即採取救護或其他必要措
    施，並應向警察機關報告之法定義務，以防因就醫延誤致生
    無謂傷亡，並俾得通知傷亡者家屬到場，以明責任，是凡肇
    事人於行車肇事致人受傷或死亡，未即採取救護或其他必要
    措施，並向警察機關報告，即駕車逃逸者，均應依該規定處
    罰，至其嗣後是否受刑事訴追及已否與被害人達成民事和解
    ，賠償損失，對其應受處罰乙節，並不生影響。職是之故，
    汽車駕駛人駕駛汽車肇事，不論其責任之歸屬為何，即有義
    務留在肇事現場，採取救護或其他必要措施，並向警察機關
    報告，以維護他人之生命與其他用路人之交通安全。其立法
    目的，既係促使駕駛人於肇事致死傷後，能對被害人即時救
    護，報告警察機關，以減少死傷，是該罪之成立祇以行為人
    有駕駛動力交通工具肇事，致人死傷而逃逸之事實為已足，
    至行為人之肇事有否過失，則非所問（最高法院九十二年度
    臺上字第四四六八號刑事判決參照）。本件被告駕駛車輛撞
    擊被害人致其人車倒地，且對告訴人因本件車禍人車倒地，
    非死即傷，是告訴人當場受有傷害被告應有認識，其竟未採
    取救護或其他必要措施，並向警察機關報告，即竟行駕車離
    去嗣經警循線查獲，其肇事逃逸已甚灼然。是被告肇事逃逸
    之犯行，堪以認定。
二、核被告甲○所為係犯刑法第一百八十五條之四之肇事逃逸罪
    。爰審酌被告肇事後更棄被害人於不顧，其罪行甚重，惟念
    其犯罪後業與被害人達成和解，告訴人表示不願追究，取得
    被害人諒解，犯罪後態度尚稱良好等一切情狀，從輕量處如
    主文所示之刑。又查被告前未曾受有期徒刑以上刑之宣告，
    有台灣台中地方法院檢察署刑案資料查註紀錄表在卷可按。
    被告因一時失慮致犯本罪，其經此科刑教訓，當知謹慎而無
    再犯之虞，本院認其所宣告之刑，以暫不執行為宜，爰併宣
    告緩刑，以勵自新。
乙、不受理部分：
一、公訴意旨另以：被告甲○於右揭時地駕駛車號９１２０－Ｌ
    Ｈ號自小客車，沿台中市○○○街快車道往文心路方向行駛
    ，途經同路與漢成六街交岔路之有號誌管制之交岔路口，理
    應注意車輛行駛時，駕駛人應注意車前狀況，隨時採取必要
    之安全措施，且駕駛人駕駛汽車，應遵守道路交通標誌、標
    線、號誌之指示。而依當時情形，視距良好，路面無障礙物
    ，又無不能注意之情事，竟疏於注意，於通過上開交岔路口
    時，未留意車道上之車輛及當時交通號誌燈已轉為紅燈應為
    停車等候之指示，適乙○○騎乘車號ＨＫ６－０４６號重型
    機車，沿北平路往漢成六街方向行駛，見號誌燈為綠燈逕已
    行至上開交岔路口，因甲○不顧當時華美西街上之號誌燈為
    紅燈仍為闖越，且見狀避煞不及，不慎擦撞上開機車之左後
    車尾，致乙○○人、車倒地，受有身體多處擦挫傷、頸部扭
    傷等傷害，因認被告另犯有刑法第二百八十四條第一項前段
    之過失傷害罪嫌云云。
二、按告訴乃論之罪，其告訴人於第一審辯論終結前，得撤回其
    告訴；又告訴經撤回者，應諭知不受理之判決，刑事訴訟法
    第二百三十八條第一項、第三百零三條第三款分別定有明文
    。經查本件被告上開犯行經檢察官以刑法第二百八十四條第
    一項前段之過失傷害罪提起公訴，依同法第二百八十七條前
    段規定係屬告訴乃論之罪，茲據告訴人乙○○於九十四年十
    二月二十六日辯論終結前當庭撤回其告訴，有審判筆錄在卷
    可稽，依前開規定，爰不經言詞辯論逕行諭知不受理之判決
    。
丙、據上論斷，應依刑事訴訟法第二百七十三條之一第一項、第
    二百九十九條第一項前段、第三百零三條第三款、第三百零
    七條、刑法第一百八十五條之四、第七十四條第一款，判決
    如主文。
本案經檢察官蔡雯娟到庭執行職務。
中　　華　　民　　國　　94　　年　　12　　月　　30　　日
                           臺灣臺中地方法院交通法庭
                                法  官  許金樹
右正本證明與原本無異。
如不服本判決，應於判決送達後十日內向本院提出上訴狀 (應附
繕本)，上訴於臺灣高等法院臺中分院。
                                書記官  楊月雲
中　　華　　民　　國　　94　　年　　12　　月　　30　　日
附錄論罪科刑法條：
中華民國刑法第一百八十五條之四
駕駛動力交通工具肇事，致人死傷而逃逸者，處六月以上五年以
下有期徒刑。
